【裁判字號】    99,簡上,22
【裁判日期】    990810
【裁判案由】    拆屋還地
【裁判全文】
臺灣宜蘭地方法院民事判決              99年度簡上字第22號
上  訴  人  甲○○
被  上訴人  乙○○
上列當事人間請求拆屋還地事件，上訴人對於中華民國99年2 月
10日臺灣宜蘭地方法院宜蘭簡易庭98年度宜簡字第171 號第一審
判決，提起上訴，本院判決如下：
    主    文
上訴駁回。
第二審訴訟費用新臺幣壹仟伍佰元由上訴人負擔。
    事實及理由
壹、程序事項
    按訴訟繫屬中為訴訟標的之法律關係，雖移轉於第三人，於
    訴訟無影響，但第三人如經兩造同意，得聲請代當事人承當
    訴訟，僅他造不同意者，移轉之當事人或第三人得聲請法院
    裁定許第三人承當訴訟，民事訴訟法第254條第1、2 項分別
    定有明文。查本件上訴人業於訴訟程序進行中之民國98年10
    月29日將其所有宜蘭市○○○段225 建號，門牌號碼宜蘭市
    ○○路120 號之建物（以下簡稱：系爭建物）所有權移轉與
    第三人郭東曉，有該建物登記謄本、建築改良物買賣所有權
    移轉契約書在卷可稽，經本院將訴訟繫屬之事實告以第三人
    郭東曉，有送達回證附卷可參，第三人郭東曉未為承擔訴訟
    之表示，是本件訴訟之當事人並無更易，系爭建物之移轉對
    訴訟之進行亦無影響，先予敘明。
貳、實體事項
一、被上訴人起訴主張：坐落宜蘭縣宜蘭市○○○段253 地號土
    地（以下簡稱：系爭土地）為被上訴人所有，上訴人未經被
    上訴人之同意，竟於98年6月30日在其所有之系爭建物2樓屋
    頂架設鐵架，踰越被上訴人所有之系爭土地上空，妨害被上
    訴人就系爭土地所有權之行使。由於土地之所有權及於土地
    之上下，是被上訴人得請求上訴人除去該鐵架，惟被上訴人
    屢次請求上訴人拆除，上訴人均置之不理，爰依民法第 767
    條規定，訴請上訴人將系爭土地上如附圖所示編號A 部分，
    面積2.05平方公尺之鐵架拆除，並聲明願供擔保，請准宣告
    假執行等語。
二、上訴人則以：本事件屬一般違章問題，與土地糾紛無關。且
    該鐵架早於85年間即已存在，並經本院92年度宜簡字第61號
    、93年度簡上字第6號、93年度宜簡字第154號、94年度簡上
    字第30號判決確定在案，被上訴人不得就同一事件再行起訴
    。本事件係肇因於地政機關測量錯誤，上訴人之鐵架並無越
    界，鐵架下方之土地仍為上訴人所有，因地政機關測量錯誤
    所生之國家賠償訴訟，上訴人業已提出再審等語，資為抗辯
    ，並聲明：駁回被上訴人之訴及假執行之聲請。
三、原審審理結果，認上訴人系爭建物2樓如附圖所示A部分面積
    2.05平方公尺之鐵架係無權占有被上訴人所有之系爭土地，
    判決被上訴人勝訴。詎上訴人聲明不服，引用其於原審之抗
    辯提起上訴，並聲明：駁回被上訴人之訴及假執行之聲請。
    被上訴人亦據其於原審之主張否認上訴人之抗辯，並聲明：
    駁回上訴人之上訴。
四、兩造不爭執之事實：系爭土地為被上訴人所有，又如附圖所
    示編號A部分面積2.05 平方公尺之鐵架為上訴人所有，此情
    業經原審於98年11月19日至現場履勘，並囑託宜蘭縣宜蘭地
    政事務所實地測量，有土地登記謄本、勘驗筆錄、現場照片
    及土地複丈成果圖即附圖等在卷可稽，復為兩造所不爭執，
    堪認為真。
五、得心證之理由：本件爭點在於：上訴人所有如附圖所示編號
    A 部分面積2.05平方公尺之鐵架是否越界占用被上訴人所有
    之系爭土地？上訴人是否有使用權限？與本院92年度宜簡字
    第61號、93年度簡上字第6號、93年度宜簡字第154號、94年
    度簡上字第30號確定判決，是否為同一事件？上訴人主張本
    件僅係單純之行政違章，無涉民事不動產爭訟，是否有據？
    茲說明本院見解如下：
（一）按土地所有權，除法令有限制外，於其行使有利益之範圍
      內，及於土地之上下，民法第773 條前段定有明文。又所
      有人對於無權占有或侵奪其所有物者，得請求返還之，對
      於妨害其所有權者，得請求除去之，有妨害其所有權之虞
      者，得請求防止之，民法第767 條亦有明文。查上訴人所
      有建物二樓之鐵架，即如附圖所示編號A 部分，踰越被上
      訴人所有系爭土地之上方，此情業經宜蘭縣宜蘭地政事務
      所實地複丈測量在案，上訴人辯稱：無越界云云，顯不可
      採。又上訴人未主張其有權使用被上訴人系爭土地之依據
      ，則其未經被上訴人同意，使用被上訴人系爭土地之上方
      ，應屬無權占有，則被上訴人依民法第767 條規定，請求
      上訴人將越界之如附圖所示編號A部分面積2.05 平方公尺
      之鐵架拆除，於法並無不合。
（二）按除別有規定外，確定之終局判決就經裁判之訴訟標的，
      有既判力，民事訴訟法第400條第1項定有明文。又訴訟法
      上所謂一事不再理之原則，乃指同一事件已有確定之終局
      判決者而言，所謂同一事件，必同一當事人就同一法律關
      係而為同一之請求，若此三者有一不同，即不得謂為同一
      事件，自不受確定判決之拘束，最高法院19年上字第 278
      號判例可資可參。上訴人雖辯稱：該鐵架早於85年間即存
      在，並經本院92 年度宜簡字第61號、93年度簡上字第6號
      、93年度宜簡字第154號、94年度簡上字第30 號判決（以
      下簡稱：前案判決）確定，為同一事件，不得再行起訴云
      云，然本院92年度宜簡字第61號、93年度簡上字第6 號判
      決之原因事實係本件上訴人起訴主張其所有坐落宜蘭縣宜
      蘭市○○段艮門小段235之112、235之98 地號土地（即重
      測後艮門三段259、256地號土地），遭本件被上訴人越界
      占用如該訴訟判決附圖所示C、D部分，因而訴請被上訴人
      拆屋還地。本院93年度宜簡字第154號、94 年度簡上字第
      30號判決則係本於上揭92年度宜簡字第61號、93年度簡上
      字第6 號判決，由本件上訴人起訴請求被上訴人給付相當
      於租金之不當得利，此有前案判決在卷可稽。前案判決附
      圖所示C、D部分之位置與本件被上訴人之請求不同，且所
      涉之地上物係被上訴人所有之門牌號碼宜蘭縣宜蘭市○○
      路122 號建物，與本件被上訴人訴請上訴人拆除之鐵架，
      係位於上訴人所有之系爭建物二樓有所不同，且系爭建物
      二樓之鐵架係於前案判決確定後所設置，此觀本院93年度
      宜簡字第154號卷附現場照片（93年度宜簡字第154號卷第
      80-81 頁），與被上訴人於原審提出之照片（原審卷第30
      頁）相互核對可知，並有證人即宜蘭縣政府警察局宜蘭分
      局新民派出所警員楊俊隆、里長吳健義於原審98年11月19
      日履勘時證述在卷，是系爭建物二樓鐵架確屬前案判決確
      定後新生之事實，不能認為本事件與前案判決為同一事件
      。
（三）上訴人於其所有之系爭建物二樓屋頂架設鐵架，如該鐵架
      未依建築法規增設，固有行政違章之虞，然與本件被上訴
      人本於民法第767 條物上請求權之法律關係，主張拆除該
      鐵架以回復其系爭土地所有權之圓滿無涉，上訴人辯稱：
      本事件與土地糾紛無關，僅屬行政違章云云，難認有據。
六、綜上，上訴人無權佔用被上訴人所有之系爭土地，原審為上
    訴人敗訴之判決，於法尚無違誤。上訴意旨指摘原判決不當
    ，求予廢棄，非有理由，爰以判決駁回其上訴。又本件第二
    審裁判費1,500 元，應由敗訴之上訴人負擔，爰確定如主文
    第2項所載。
七、依民事訴訟法第436條之1第3項、第449條條第1項、第78 條
    ，判決如主文。
中    華    民    國    99    年    8     月    10    日
                  臺灣宜蘭地方法院民事庭
                    審判長法  官  楊麗秋
                          法  官  林翠華
                          法  官  楊坤樵
正本係照原本作成。
本判決不得上訴。
中    華    民    國    99    年    8     月    10    日
                          書記官  吳文雄

司法院資訊處製作；財團法人民間司法改革基金會備份。
